【裁判字號】    98,訴,2990
【裁判日期】    981124
【裁判案由】    強盜
【裁判全文】
臺灣板橋地方法院刑事判決              98年度訴字第2990號
公  訴  人  臺灣板橋地方法院檢察署檢察官
被      告  甲○○
選任辯護人  許志嘉律師
上列被告因強盜案件，經檢察官提起公訴（98年度偵字第16153
號），本院判決如下：
    主  文
甲○○意圖為自己不法之所有，以脅迫至使不能抗拒，而使他人
交付其物，處有期徒刑年。扣案之玩具手槍壹把、偽爆裂物壹
組、口罩壹個及黑色紙袋壹只均沒收。
    事  實
一、甲○○因無資力償還積欠地下錢莊之債務，遭地下錢莊成員
    恫稱若未能如期還款將強押走其家人、或使其家人無法正常
    工作等不法手段催討還款，而需錢孔急，竟意圖為自己不法
    之所有，於民國98年6 月3 日13時許，攜帶不具殺傷力之玩
    具手槍1 把及其以膠帶黏貼電池與啤酒罐而不具殺傷力之自
    製偽爆裂物1 組，騎乘其不知情之胞妹林玉欣所有之車牌號
    碼271-BH F號重型機車，至臺北縣新莊市○○路某處，先將
    上開機車之車牌卸下，再騎乘該未懸掛車牌之機車，前往臺
    北縣樹林市○○路573 號之樹林市農會東山辦事處附近，以
    口罩蒙住自己顏面後，於同日15時10分許，進入上址樹林市
    農會東山辦事處內，持前開玩具手槍及偽爆裂物，對該辦事
    處行員丙○○比劃，並恫稱「給你30秒把錢給我」、「剩下
    20 秒 ，快點，不然我就要引爆」、「再放」等語，至使丙
    ○○不能抗拒，而將新臺幣（下同）210,300 元現鈔放入甲
    ○○所攜帶之黑色紙袋內，甲○○得逞後隨即騎乘上開機車
    逃離現場。嗣經臺灣板橋地方法院檢察署檢察官指揮臺北縣
    警察局樹林分局循線於98年6 月5 日8 時10分許，在其位於
    臺北縣新莊市○○路207 巷32弄5 號5 樓住處，搜索扣得上
    開玩具手槍1 把、偽爆裂物1 組、口罩1 個、黑色紙袋1 只
    、起獲剩餘贓款3,600 元（業已發還），並於同日17時30分
    許，通知甲○○到案說明後，而查知上情。
二、案經臺北縣政府警察局樹林分局移送臺灣板橋地方法院檢察
    署檢察官偵查起訴。
    理  由
一、證據能力部分：
    按刑事訴訟法第159 條第1 項雖規定，被告以外之人於審判
    外之言詞或書面陳述，除法律有規定外，不得作為證據。惟
    同法第159 條之5 明定：「被告以外之人於審判外之陳述，
    雖不符前4 條之規定，而經當事人於審判程序同意作為證據
    ，法院審酌該言詞陳述或書面陳述作成時之情況，認為適當
    者，亦得為證據。」、「當事人、代理人或辯護人於法院調
    查證據時，知有第159 條第1 項不得為證據之情形，而未於
    言詞辯論終結前聲明異議者，視為有前項之同意。」，其立
    法理由在於傳聞證據未經當事人之反對詰問予以核實，乃排
    斥其證據能力。惟當事人如放棄對原供述人之反對詰問權，
    於審判程序表示同意該等傳聞證據可作為證據，此時，法院
    除認該傳聞證據欠缺適當性外，自可承認其證據能力。又當
    事人、代理人或辯護人於調查證據時，知有刑事訴訟法第
    159 條第1 項不得為證據之情形，卻表示「對於證據調查無
    異議」、「沒有意見」等意思，而未於言詞辯論終結前聲明
    異議者，應視為已有將該等傳聞證據採為證據之同意，最高
    法院93年度台上字第3533號、94年度台上字第2976號判決亦
    採同一見解。經查：本案被告甲○○、辯護人及檢察官於本
    院審判期日，對於下列經本院調查之證據方法，均表示對證
    據能力不爭執，復於審判期日就本院一一提示之前揭證據方
    法於言詞辯論終結前，均亦未就所調查之證據主張有刑事訴
    訟法第159 條第1 項不得為證據之情形，是參照上開說明要
    旨，本案經調查之證據，均有證據能力，合先敘明。
二、前揭事實，業據被告甲○○於警詢、偵查及本院審理時均坦
    認不諱，核與證人丙○○於警詢、偵查中及本院審理時之證
    述、證人即樹林市農會東山辦事處行員乙○於警詢、本院審
    理時之證述、證人即該辦事處主任鄭玉麟、證人即該辦事處
    行員石佑寧於警詢時之證述、證人即被告之弟林恆揚於警詢
    、偵查中之證述、證人即被告之妹林玉欣於警詢時之證述情
    節相符，並有臺北縣政府警察局樹林分局搜索扣押筆錄、扣
    押物品目錄表各2 份、認領保管單1 份( 詳臺灣板橋地方法
    院檢察署98年度偵字第16153 號卷第25至31頁) 、車籍查詢
    - 基本資料詳細畫面1 份、扣案物照片10張( 同上卷第37
    至47頁) 、監視器翻拍照片60張( 同上卷第48至77頁) 、樹
    林分局轄內樹林市農會遭搶案現場勘察報告1 份( 同上卷第
    122 頁至147 頁) 、本院勘驗現場光碟所製作之翻拍照片30
    張( 見本院卷二第33至42頁) ，及玩具手槍1 把、偽爆裂物
    1 組、口罩1 個及黑色紙袋1 只扣案足佐。
三、被告強盜時所攜帶之偽爆裂物1 組，並不具爆殺傷力乙節，
    固有內政部警政署刑事警察局98年6 月21日刑鑑字第097014
    1131號槍彈鑑定書1 份存卷可考（同上卷第145 頁背面) ；
    而其所攜帶之玩具手槍1 把，則係被告將打電動玩具所使用
    之玩具槍外觀漆黑，亦不具有殺傷力，除具被告於偵查中、
    本院審理供承明確外，並據證人林恆揚於偵查中結證屬實(
    同上卷第93頁) ，惟被告刻意持前開玩具手槍及偽爆裂物，
    對樹林市農會之行員丙○○比劃，並恫稱「給你30秒把錢給
    我」、「剩下20秒，快點，不然我就要引爆」、「再放」等
    動作，顯在於使人誤信為真正之手槍及爆裂物，客觀上自足
    以使丙○○因心生恐懼、認為不可能抵抗，而抑壓渠抗拒之
    意願，此由證人丙○○迭於偵查中及本院審理時證稱：當時
    被告戴著口罩，一手提著一個黑色紙袋，一手拿一個疑似爆
    裂物的東西，突然走向伊櫃臺前方，把疑似爆裂物的東西放
    在櫃臺上，跟伊說：「給你30秒把錢給我」，伊不理會該男
    子，被告又說「剩下20秒，快點，不然我就要引爆」，伊當
    時沒有感覺到立即的危險所以不理會，雖然伊看到疑似爆裂
    物的東西有電線跟電池，但是被告就站在爆裂物的旁邊，伊
    覺得被告不會引爆使他自己受傷，所以伊不理他，之後伊呼
    喊同事，伊同事往前時，被告就從紙袋內拿出手槍，並把紙
    袋塞進伊的櫃臺內，要伊放錢，伊無法分辨手槍跟爆裂物的
    真假，伊雖覺得手槍像玩具槍，但伊不知道手槍有無被改造
    ，是否有殺傷力，亦害伯被告會傷到旁邊的客戶，伊才感到
    害怕，所以也不敢按警鈴，並照被告指示把現金丟進被告的
    紙袋等語益徵( 同上卷第106 至107 頁、本院卷二第54至55
    頁) ，足認被告持玩具槍及偽爆裂物對證人丙○○比劃、並
    恫嚇只餘數十秒即要引爆之舉止，確已達於使人不能抗拒之
    程度甚明，堪信其之自白為實在。故被告之辯護人為被告辯
    護稱：被告所為尚未達到使證人丙○○不能抗拒之程度云云
    ，自不足採信。從而本件事證已臻明確，被告犯行堪予認定
    ，應為論科。
四、核被告甲○○所為，係犯刑法第328 條第1 項強盜罪。被告
    因經濟狀況不佳，積欠地下錢莊債務，遭地下錢莊成員至其
    住家討債乙節，業據證人林恆陽於偵訊時證述無訛( 見臺灣
    板橋地方法院檢察署98年度偵字第16153 號卷第93頁) ，並
    有被告提出其於98年3 月27日、同年5 月14日分別存入款項
    至地下錢莊成員所指定帳戶之存款存根2 紙附卷可憑( 見本
    院卷二第71頁) ，被告係因遭地下錢莊成員恫稱若未能如期
    還款將強押走其家人、或使其家人無法正常工作等不法手段
    催討還款，一時思慮欠周，致罹重典，惟其強盜過程中並未
    傷人，且證人乙○並於本院審理時到庭證稱：被告至其服務
    之東山農會辦事處強盜當時，起初聲音不是很大，還有點發
    抖等語( 見本院卷二第56頁) ，足徵被告係為情勢所逼而為
    本件犯行，本院斟酌其犯罪情狀，認顯堪憫恕，其所犯上開
    罪名縱科以最輕法定本刑即5 年以上有期徒刑，仍嫌過重，
    爰依刑法第59條規定減輕其刑。爰審酌被告並無前科，素行
    尚佳，有臺灣高等法院被告前案紀錄表可稽，其正值青壯，
    不思以正途謀取財貨，因遭地下錢莊成員逼債，竟持玩具手
    槍及偽爆裂物以脅迫方式侵入農會辦事處劫取財物，對該辦
    事處行員造成身體、心理之恐懼非輕，其強取所得財物非微
    ，復對社會之危害非淺，兼衡以其犯後坦承犯行，態度良好
    等一切情狀，爰量處如主文所示之刑，以示懲儆。扣案之玩
    具手槍1 把、偽爆裂物1 組、口罩1 個及黑色紙袋1 只均係
    被告所有，供其犯本件強盜犯行所用，此經被告於偵查中及
    本院審理時供承在卷（見臺灣板橋地方法院檢察署98年度偵
    字第16153 號卷第89頁、本院卷二第58頁背面），爰依刑法
    第38條第1 項第2 款併予宣告沒收之。
據上論斷，應依刑事訴訟法第299 條第1 項前段，刑法第328 條
第1 項、第59條、第38條第1 項第2 款，判決如主文。
本案經檢察官黃致中到庭執行職務。
中    華    民    國    98    年    11    月    24    日
                  刑事第十四庭  審判長法  官  林淑婷
                                      法  官  饒金鳳
                                      法  官  陳昭筠
以上正本證明與原本無異。
如不服本判決應於收受送達後10日內向本院提出上訴書狀，並應
敘述具體理由；其未敘述上訴理由者，應於上訴期間屆滿後20日
內向本院補提理由書（均須按他造當事人之人數附繕本）「切勿
逕送上級法院」。
                                      書記官  黃文儀
中    華    民    國    98    年    11    月    24    日
附錄本案論罪科刑法條全文：
中華民國刑法第328條
意圖為自己或第三人不法之所有，以強暴、脅迫、藥劑、催眠術
或他法，至使不能抗拒，而取他人之物或使其交付者，為強盜罪
，處 5 年以上有期徒刑。
以前項方法得財產上不法之利益或使第三人得之者，亦同。
犯強盜罪因而致人於死者，處死刑、無期徒刑或 10 年以上有期
徒刑；致重傷者，處無期徒刑或 7 年以上有期徒刑。
第 1 項及第 2 項之未遂犯罰之。
預備犯強盜罪者，處 1 年以下有期徒刑、拘役或 3 千元以下罰
金。


司法院資訊處製作；財團法人民間司法改革基金會備份。
